【裁判字號】    95,訴緝,325
【裁判日期】    950912
【裁判案由】    違反麻醉藥品管理條例
【裁判全文】
臺灣臺中地方法院刑事判決             95年度訴緝字第325號
公  訴  人  臺灣臺中地方法院檢察署檢察官
被      告  乙○○
指定辯護人  本院公設辯護人丙○○
上列被告因違反麻醉藥品管理條例案件，經檢察官提起公訴（82
年度偵字第15780號），本院判決如下：
    主    文
乙○○非法販賣化學合成麻醉藥品，處有期徒刑伍年陸月；扣案
之安非他命貳包（毛重零點玖公克）均沒收。
    犯罪事實
一、乙○○意圖營利，於民國八十二年六、七月間某日，在臺中
    縣太平鄉宜欣村附近之加油站旁，以每小包安非他命新臺幣
    （下同）六百元之代價，販賣安非他命二小包予甲○○一次
    。嗣於八十二年九月一日下午七時四十五分許，甲○○在其
    位於臺中市○區○○○路六八號住處為警查獲非法持有安非
    他命二小包（毛重０‧九公克），供出上情，始循線查獲。
二、案經臺中市警察局第一分局報告臺灣臺中地方法院檢察署檢
    察官偵查起訴。
    理    由
壹、有罪部分：
一、證據能力之認定：(一)按被告以外之人，於審判外向法官所為
    之陳述，得為證據；被告以外之人於偵查中向檢察官所為之
    陳述，除顯有不可信之情況者外，得為證據，刑事訴訟法第
    一百五十九條之一定有明文。(1)本案證人甲○○於八十三年
    三月二十五日本院審理證人甲○○非法吸用安非他命案件時
    ，向法官所為之供述，依上揭法律規定，應有證據能力。(2)
    證人甲○○以被告身分，於偵查中向檢察官所為之陳述，並
    無顯有不可信之情況，依上揭法律規定，亦應認有證據能力
    。(二)按被告以外之人於審判中有下列情形之一，其於檢察事
    務官、司法警察官或司法警察調查中所為之陳述，經證明具
    有可信之特別情況，且為證明犯罪事實之存否所必要者，得
    為證據：一、死亡者。二、身心障礙致記憶喪失或無法陳述
    者。三、滯留國外或所在不明而無法傳喚或傳喚不到者。四
    、到庭後無正當理由拒絕陳述者，刑事訴訟法第一百五十九
    條之三定有明文。查證人甲○○在警詢中所為之供述，屬被
    告以外之人於審判外之言詞陳述，其於本院審理時經合法傳
    喚、拘提，均未能到庭，則證人甲○○於警詢時所為之上開
    供述，已符合刑事訴訟法第一百五十九條之三第三款所示「
    傳喚不到」之要件，又其於警詢時所為之供述，觀其內容，
    係屬證明本件犯罪事實存否所必要之證據，且本院審酌證人
    甲○○於警詢時所為之陳述，因該時距離案發時間較近，記
    憶較深刻清晰，表達較為明確，且證人甲○○與被告乙○○
    ，乃多年鄰居關係，具有一定之情誼，衡情其並無虛偽陳述
    ，故意誇飾案發情節，設詞誣陷被告之動機及必要，是證人
    甲○○於警詢時陳述之信憑性應已獲得擔保，本院認為證人
    甲○○於警訊時所為之供述，仍具有可信之特別情況，而與
    刑事訴訟法第一百五十九條之三第三款所示要件相符，自得
    作為本件認定事實之憑據，先予敘明。
二、訊據被告乙○○矢口否認販賣安非他命予甲○○，辯稱：伊
    向別人購買的安非他命都只有供自己施用，從未販賣過安非
    他命給別人，伊不清楚甲○○是否伊在十甲里的鄰居，要見
    過其本人才會知道，但伊確實從未販賣安非他命給任何人云
    云。然查：
（一）證人甲○○於八十二年九月一日在警詢時證稱：伊吸食及
      持有之安非他命是向綽號「阿義」之男子所購買，該綽號
      「阿義」之男子真名叫「乙○○」，住同里的鄰居，該人
      從小與伊均係在臺中市十甲里長大，二人算是同鄉好友；
      乙○○以每小包安非他命六百元販賣給伊等語（詳臺灣臺
      中地方法院檢察署八十二年度偵字第一五七八０號偵查卷
      宗第八至九頁參照）；又於八十二年九月二日檢察官訊問
      時證稱：伊吸用之安非他命係向乙○○所買的，四、五公
      克，六百元等語（詳臺灣臺中地方法院檢察署八十二年度
      偵字第一五七八０號偵查卷宗第十七、十八頁參照）；另
      於八十三年三月二十五日本院審理時供稱：扣案之安非他
      命二包係伊所有，大約在八十二年農曆五月間（即國曆六
      、七月間）向乙○○買的，一包六百元，伊是以呼叫器與
      乙○○聯絡，都在路邊交貨，曾在臺中縣太平鄉宜欣村附
      近之加油站旁交貨，伊確實是向乙○○所買的，沒有冤枉
      乙○○，且與乙○○並無仇恨等語（詳本院八十三年度訴
      字第八五六號刑事案卷第二十六至三十頁參照）。證人甲
      ○○就其為警查獲時所扣得之安非他命二包，係被告以每
      包六百元之價格販賣予其吸食等情，均迭次證述一致。
（二）又查，證人甲○○為警查獲後，經警採集其尿液送驗結果
      ，確呈甲基安非他命陽性反應，有臺中縣衛生局中縣衛
      檢字第八二二八九六號檢驗尿水報告書影本一紙在卷可參
      ，足認證人甲○○為警查扣而自被告處所購得之二包藥粉
      ，應確係化學合成類麻醉藥品安非他命無訛。
（三）再查，本件證人甲○○為警查獲時，其設籍之住所地址係
      臺中市東區十甲里十甲巷三十九號，而被告之地址則為臺
      中市東區十甲里十甲巷二號，有臺中市東區戶政事務所八
      十二年九月二十一日八十二中市東戶字第七０六一號答覆
      表檢送之全戶戶籍謄本乙份在卷足參，渠二人確為十甲里
      之鄰居關係，證人甲○○指認係伊係向十甲里鄰居綽號「
      阿義」之男子購買安非他命一情，應無錯誤指認之虞；況
      證人甲○○為警查獲時與被告並無恩怨且係同鄉好友乙節
      ，已據其於偵查中及本院八十三年三月二十五日審理時證
      述明確，證人甲○○與被告既為朋友關係，且無恩怨，衡
      諸常情，自無設詞誣陷被告之理，是證人甲○○上開證述
      被告販賣其安非他命之犯行，堪可認定。
（四）另查，化學合成類麻醉藥品之濫用，嚴重危害國民健康與
      社會安定，治安機關對於販賣或施用化學合成類麻醉藥品
      之犯罪行為，無不嚴加查緝，各傳播媒體對於政府大力掃
      毒之決心亦再三報導，已使化學合成類麻醉藥品不易取得
      且物稀價昂等情觀之，苟被告於買賣之過程中無利可圖，
      縱屬至愚，亦無甘冒被取締移送法辦判處重刑之危險而平
      白從事化學合成類麻醉藥品買賣之理，是其販入之價格必
      較其出售之價格為低，而有從中賺取買賣價差牟利之意圖
      及事實，應屬合理認定；又販賣化學合成類麻醉藥品安非
      他命係違法行為，非可公然為之，而安非他命亦無公定價
      格，係可任意分裝增減分量，且每次買賣之價格、數量，
      亦隨時依雙方之關係深淺、資力、需求量、對行情之認知
      、來源是否充裕、查緝是否嚴緊、購買者被查獲時供述購
      買對象之可能風險之評估等因素，而異其標準，機動調整
      ，非可一概論之。從而販賣之利得，除經被告坦承犯行或
      價格、數量俱臻明確外，委難察得其交易實情，然販賣者
      從價差或量差中牟利，方式雖異，惟其販賣行為在意圖營
      利則屬同一。從而，舉凡有償交易，除足以反證其確係另
      基於某種非圖利本意之關係外，通常尚難因無法查悉其販
      入價格，做為是否高價賣出之比較，諉以無營利之意思而
      阻卻販賣犯行之追訴。另被告與甲○○非屬至親，實不可
      能甘冒重典，按同一價格轉售而毫無利得可獲，足見被告
      所販入安非他命之價格必較其所欲賣出之價格低廉，而有
      從中賺取買賣差價牟利之營利意圖甚明。
（五）綜合上情，本案事證已臻明確，被告上開辯詞，顯係臨訟
      卸責之詞，不足採信；其前揭販賣化學合成類麻醉藥品安
      非他命犯行，洵堪認定。
三、查安非他命前經行政院衛生署於七十九年十月九日以衛署藥
    字第九○四一四二號函列為麻醉藥品管理條例第二條第四款
    「化學合成類麻醉藥品」加以管理，不得非法輸入、製造、
    運輸、販賣、持有、施打或吸用，並自七十九年十月十一日
    起生效。核被告所為，係犯麻醉藥品管理條例第十三條之一
    第二項第一款之非法販賣化學合成麻醉藥品罪。被告犯罪後
    ，毒品危害防制條例業於八十七年五月二十日修正公布，同
    年月二十二日生效，將安非他命列為第二級毒品，製造、運
    輸、販賣第二級毒品者，依同條例第四條第二項規定，處無
    期徒刑或七年以上有期徒刑，得併科新臺幣七百萬元以下罰
    金。比較新舊法律以修正前之適用之麻醉藥品管理條例第十
    三條之一第二項第一款之處罰較輕，被告行為後法律有變更
    ，依刑法第二條第一項但書規定，應適用有利於行為人之麻
    醉藥品管理條例第十三條之一第二項第一款處斷。被告非法
    販賣安非他命前，非法持有安非他命之低度行為，應為其非
    法販賣安非他命之高度行為所吸收，不另論罪。爰審酌被告
    為求一己私利，不惜販賣毒品殘害他人，惡性非輕，及其犯
    罪之動機、目的、手段，販賣次數、所生危害及犯後態度等
    一切情狀，依檢察官之求刑意見，量處如主文所示之刑，以
    資懲儆。扣案之安非他命二包（毛重０．九公克），均為違
    禁物，應依刑法第三十八條第一項第一款之規定宣告沒收。
貳、不另為無罪諭知部分：
一、公訴意旨另以：被告基於上述意圖營利之概括犯意，自八十
    一年年底起，至八十二年八月間止，向不詳姓名者購買化學
    合成類麻醉藥品安非他命後，以每瓶六百元之價格，除前開
    論罪科刑之一次販賣安非他命犯行外，尚有多次販賣予證人
    甲○○之犯行；因認被告另涉有麻醉藥品管理條例第十三條
    之一第二項第一款之連續非法販賣化學合成麻醉藥品罪嫌云
    云。
二、公訴人認被告涉嫌上開多次非法販賣安非他命予甲○○之犯
    行，無非以證人甲○○之證述為其主要論據；然查：訊據被
    告堅決否認此部分犯行，辯稱：伊並未非法販賣安非他命予
    他人等語，而證人甲○○於警詢時固證稱：伊從開始吸食安
    非他命起，均是向乙○○購買，次數伊不記得了等語，於偵
    查中復證稱：伊自八十一年年底起至八十二年八月三十一日
    ，約五、六天吸一次等語（詳臺灣臺中地方法院檢察署八十
    二年度偵字第一五七八０號偵查卷宗第十七、十八頁參照）
    ，惟證人甲○○既無法對於被告販賣其安非他命之確切日期
    、地點、次數及數量等詳為證述，僅籠統地概括證述被告販
    賣安非他命之期間，復未能於本院審理時到庭就此部分犯行
    ，經由交互詰問制度，保障被告之詰問權而詳加證述，且查
    無此部分犯行之其他補強證據，自難僅憑單一證人甲○○之
    證述，即就此部分遽入被告於罪，而認定被告有此部分犯行
    。此外，本院復查無其他積極證據足資證明被告有公訴人所
    指除上開論罪科刑之犯行外之其他販賣安非他命犯行，本應
    就此部分犯行為無罪之諭知，但公訴人認此部分犯行與上開
    有罪部分有連續犯之裁判上一罪關係，故不另為無罪之諭知
    。
據上論斷，應依刑事訴訟法第二百九十九條第一項前段，麻醉藥
品管理條例第十三條之一第二項第一款，刑法第二條第一項前段
、第十一條前段、第三十八條第一項第一款，判決如主文。
中    華    民    國    95    年    9     月    12    日
                  刑事第十三庭  審判長  法  官  陳慧珊
                                        法  官  黃裕仁
                                        法  官  許月馨
上正本證明與原本無異。
如不服本判決，應於送達後十日內向本院提出上訴狀（須附繕本
），上訴於臺灣高等法院臺中分院。
                                        書記官  黃美雲
中    華    民    國    95    年    9     月    12    日
附錄論罪科刑法條
麻醉藥品管理條例第十三條之一第二項第一款：
違反前條之規定，其屬於第二條四款之麻醉藥品者，依左列規定
處罰：
一、非法輸入、製造、運輸、販賣者，處五年以上有期徒刑，得
    併科五萬元以下罰金。


司法院資訊處製作；財團法人民間司法改革基金會備份。
